臺灣臺北地方法院民事判決　　　　　　 93年度重訴字第930號
原　　　告　　銀盛股份有限公司
兼法定代理人　乙○○
訴訟代理人　　曾丁壽律師
被　　　告　　士加股份有限公司
法定代理人　　甲○○
上列當事人間損害賠償事件，本院於94年4月18日言詞辯論終結
，判決如下：
    主  文
原告之訴及假執行之聲請均駁回。
訴訟費用由原告負擔。
    事實及理由
一、原告起訴主張：被告於民國（下同）88年間對原告乙○○提
    起違反專利法之刑事自訴，指稱原告銀盛股份有限公司（下
    稱原告銀盛公司）自韓國YUIL COMPANY LTD製造商代理進口
    之紮鈔機侵害被告「全自動紙帶紮鈔機」之新型專利云云，
    案經鈞院刑事庭89年度自字第237號、台灣高等法院90年度
    上易字第642號判決原告乙○○無罪確定。被告明知原告從
    韓國進口全自動紙帶紮鈔機來販賣，該紮鈔機係經韓國核准
    專利在案，原告對機器之構造完全不熟，自無仿冒被告之專
    利可能，更不知韓國進口之機器有無侵害被告之專利，被告
    仍拘已見，同時自訴原告及陳效聖違反專利法，原告銀盛公
    司及法定代理人因被告之捏造事實誣告原告仿冒專利，使得
    原告銀盛公司及其法定代理人乙○○名譽遭受嚴重損害，原
    告銀盛公司許多長期往來的銀行客戶，因為被告到處散佈侵
    犯專利官司訴訟且直言原告仿冒，而紛紛另尋廠商，致使原
    告公司營業業績嚴重滯銷，故依法請求被告賠償原告銀盛公
    司營業損失新台幣（下同）2,000,000元及原告銀盛公司名
    譽損失2,000,000元，另對原告乙○○賠償名譽、精神上損
    害2,000,000元。並聲明：（一）被告應給付原告銀盛公司4
    ,000,000 元及自起訴狀繕本送達之翌日起至清償日止，按
    年息5％計算之利息。（二）被告應給付原告乙○○2,000,0
    00元及自起訴狀繕本送達之翌日起至清償日止按年息5％計
    算之利息。（三）被告應登報向原告道歉。（四）願供擔保
    ，請准予宣告假執行。
二、被告則以：伊於80年5月17日向經濟部中央標準局（改制為
    智慧財產局）申請准有新型第68807號「全自動紙帶紮鈔機
    」專利權（專利權期間為80年11月1日起至90年10月31日止
    ）之新型專利權人。而訴外人好易通企業有限公司（下稱好
    易通公司，其法定代理人陳效聖為原告乙○○之子）於88年
    11月1日，向原告銀盛公司購得自韓國進口，由訴外人裕一
    實業有限公司（Yuli Company Ltd.下稱裕一公司）所生產
    之BB-808型全自動紙帶紮鈔機（原告銀盛公司進口之後，改
    以「ES-880」為其型號），並以好易通公司名義參與台灣南
    區郵政管理局之紙帶紮鈔機招標案之投標，且對外販售牟利
    ，已侵害伊前開紮鈔機之專利權；嗣伊對其提起違反專利法
    之刑事自訴，經台灣板橋地方法院以89年度自字第213號判
    決訴外人陳效聖有罪，其後陳效聖提起上訴，因專利法修正
    後將侵害專利法之刑事處罰條文刪除，而由台灣高等法院以
    91 年上易字第3230號改判免訴，惟被告及台灣高等法院分
    別委託行政院暨司法院指定之專利侵害鑑定機構「中國生產
    力中心」以及「國立台灣大學」作成專利鑑定報告，其鑑定
    結論均認該「ES-880型全自動紙帶紮鈔機」與伊所有前揭專
    利之申請專利範圍係屬實質相同，故原告銀盛公司向韓國裕
    一公司進口，販售予好易通公司之全自動紙帶紮鈔機既屬侵
    害被告專利權之物品，伊基於此一事實對原告銀盛公司及原
    告乙○○提起違反專利法之刑事自訴自無對原告構成不法侵
    害之可言，原告主張因伊對原告乙○○提起刑事自訴，致使
    原告銀盛公司及乙○○受有損害云云，自無可採。退萬步言
    ，縱認原告銀盛公司販售之機器並未侵害被告專利權，然有
    關原告主張伊之行為造成原告受損、以及伊對外散佈不利於
    原告之消息等情，伊均否認之，而原告就其所受之損害數額
    、其損害與伊對原告提起刑事自訴間之因果關係，及伊對外
    散佈不利原告資訊等事實，原告均未能舉證以實其說，空言
    主張，實不足採等語資為抗辯。並聲明：原告之訴駁回。
三、本件被告於89年3月間對原告乙○○提起違反專利法之刑事
    自訴，案經本院刑事庭以89年度自字第237號、台灣高等法
    院90年度上易字第642號判決原告乙○○無罪之事實，業據
    原告提出上開二件判決書為憑（見本院卷第8頁至第72頁）
    ，為被告所不爭執，並經本院調閱上開卷宗查核無訛，堪信
    為真實。
四、按因故意或過失不法侵害他人之權利者，負損害賠償責任，
    民法第184條第1項固定有明文。惟如行為人依法行使其權利
    時，於主觀及客觀上若無濫用權利以侵害他人合法權益之行
    為，自難認定其權利之行使為侵權行為。經查：
（一）原告主張被告明知伊從韓國進口全自動紙帶紮鈔機來販賣
    ，該紮鈔機係經韓國核准專利在案，伊對機器之構造完全不
    熟，自無仿冒被告之專利可能，更不知韓國進口之機器有無
    侵害被告之專利，仍對原告提出刑事自訴，足見被告係以不
    法之侵害行為造成原告受有損失云云。惟查，被告於80年5
    月17日向經濟部中央標準局（改制為智慧財產局）申請准有
    新型第68807號「全自動紙帶紮鈔機」新型專利權，專利權
    期間自80年11月1日起至90年10月31日止之事實，有被告所
    提經濟部中央標準局專利證書在卷可稽（見本院卷第89頁）
    ；而被告於89年3月8日向本院對原告乙○○提出刑事自訴，
    經本院調閱本院89自字第237號刑事卷查核無訛，是被告提
    出刑事自訴時，仍擁有本件專利權，應可認定；按修正前專
    利法第128條規定對於明知為未經新型專利權人同意所製造
    之物品而販賣，或意圖販賣而陳列，或意圖販賣而自外國進
    口者，處以刑罰罰責，故新型專利權人對於有販賣其專利權
    物品嫌疑之行為人，本有提起刑事告訴之權利，是被告於專
    利權權利存續期間對原告提出刑事自訴只是依據法律行使其
    所有之合法權利，尚難認被告有侵害被告之故意。
（二）又原告主張系爭紙帶紮鈔機業經工業技術研究院鑑定認定
    並無侵害到被告之專利權，故分別經鈞院以89年自字第237
    號及台灣高等法院以90年度上易字第642號判決原告無罪確
    定，因認被告有不當告訴云云，惟查，被告於89年5月間對
    訴外人陳效聖亦提起違反專利法之刑事自訴，該案經台灣板
    橋地方法院以89年度自字第213號判決陳效聖有罪，其後陳
    效聖提起上訴，因專利法修正後將侵害專利法之刑事處罰條
    文刪除，而由台灣高等法院以91年上易字第3230號改判免訴
    ，有被告所提上開二件判決書影本可憑（見本院卷第183 頁
    至199頁），並經本院調閱上開卷宗核閱無訛；而原告自承
    陳效聖是好易通公司之負責人，好易通公司是原告銀盛公司
    之經銷商，銀盛公司由韓國進口機器（按即紮鈔機），有些
    機器（按即紮鈔機）給好易通銷售，該案紮鈔機與本件是同
    一等語（見本院卷第178頁）；而在前開陳效聖被訴案件審
    理中，台灣高等法院（案號：91年上易字第3230號）曾再將
    系爭紮鈔機送國立台灣大學鑑定，鑑定結果認該案之紮鈔機
    與被告專利之申請專利範圍實質相同，有被告所提國立台灣
    大學專利鑑定服務報告在卷可稽（見本院卷第110 至154頁
    ），是系爭紮鈔機經不同機構鑑定結果，亦有經鑑定為侵害
    原告之專利權者，是原告所販售之紮鈔機與被告擁有專利權
    範圍部分在實質上究非毫不相同，被告提出自訴，亦非毫無
    所據，亦不能以系爭紮鈔機曾經工業技術研究院鑑定認定並
    無侵害到被告之專利權，並經本院及台灣高等法院判決原告
    乙○○無罪，即認被告係虛捏事實自訴。
（三）再查，被告於提起對原告乙○○之刑事自訴之前，曾委任
    財團法人中國生產力中心加以鑑定，所得出之結論為：銀盛
    公司販售之ENSEN ES-880型全自動紙帶紮鈔機與士加股份有
    限公司所有之第00000000號全自動紙帶紮鈔機專利案（新型
    第68807號專利權）之申請專利範圍實質相同」等情，此亦
    有該中心之專利鑑定報告附卷可參（見本院卷第99頁至第
    109頁），並經本院調閱上開卷宗查核無訛，被告在得知此
    結論之後，認為原告之產品有侵害其專利權之嫌，方提起刑
    事自訴，堪認被告已較諸一般常人為謹慎之調查，且已盡其
    善良管理人地位所能盡之注意義務，而無濫行告訴並使原告
    受刑事訴追之過失行為。是以，原告亦不得以其前述刑事自
    訴經無罪判決，即得認被告之提出自訴行為涉有過失。
五、從而，原告本於侵權行為之法律關係請求被告賠償本件損害
    ，即無理由，應予駁回。原告本案之請求既遭駁回，其假執
    行之聲請亦失所依附，而應併予駁回。
六、本件判決基礎已臻明確，兩造其餘攻擊防禦方法及其所提之
    證據，核與本件判決結果無影響，爰不一一論述，附此敘明
    。
七、結論：本件原告之訴為無理由，依民事訴訟法第78條，判決
    如主文。
中　　華　　民　　國　　94　　年　　5 　　月　　9 　　日
                  民事第二庭  法  官    吳淑惠
以上正本係照原本作成。
如對本判決上訴，須於判決送達後20日內向本院提出上訴狀
中　　華　　民　　國　　94　　年　　5 　　月　　11　　日
                              書記官    劉芳菊
